臺灣臺北地方法院刑事判決　　　　　 100年度交簡上字第26號
上　訴　人　臺灣臺北地方法院檢察署檢察官
被　　　告　鄭雄
上列上訴人因被告犯業務過失傷害案件，不服本院99年度北交簡
字第1426號中華民國99年12月31日第一審簡易判決（聲請簡易判
決處刑案號：99年度偵字第24846號），提起上訴，本院管轄之
第二審合議庭判決如下：
    主  文
上訴駁回。
    事  實
一、鄭瑱雄係東南汽車客運股份有限公司（下稱東南客運公司）
    僱用之司機，平日以駕駛大客車載運客人為業，為從事駕駛
    業務之人。於民國99年6月20日16時20分許，鄭瑱雄駕駛車
    牌號碼6 20-AB號營業大客車，沿臺北市中山區○○○路由
    西往東方向行駛，途經臺北市中山區○○○路與松江路口欲
    右轉松江路時，本應注意汽車行經行人穿越道，遇有行人穿
    越時，無論有無交通指揮人員指揮或號誌指示，均應暫停讓
    行人先行通過，以免危險事故發生，並應車前狀況，隨時採
    取必要之安全措施。而依當時天候晴，時值日間有自然光線
    、柏油路面、乾燥無缺陷、無障礙物，視距良好，客觀上並
    無不能注意之情事，竟疏於注意而貿然前駛，因而撞及沿民
    權東路由西往東方向步行行人穿越道之盧芳美，致盧芳美受
    有右側橈骨閉鎖性骨折、雙側膝蓋挫傷之傷害。鄭瑱雄肇事
    後，先將盧芳美載回該公司之松德站區，警方據報前往，鄭
    瑱雄於未被有偵查犯罪職權之機關或公務員發覺前，主動向
    據報到場處理之臺北市政府警察局中山分局警員翁憲堂、陳
    政旭坦承為肇事者，而自首接受裁判。
二、案經鄭瑱雄自首、盧芳訴由臺灣臺北地方法院檢察署檢察官
    偵查聲請簡易判決處刑。
    理  由
一、上揭犯罪事實，業據被告鄭瑱雄於警詢、偵查及本院審理時
    坦承不諱，並據證人即告訴人盧芳美於警詢時指陳在案（參
    他卷第35-37、53-58、53頁），且有道路交通事故現場圖、
    道路交通事故調查報告表、道路交通事故補充資料表、行車
    紀錄器、現場照片、車輛照片及告訴人所提出之長庚醫療財
    團法人台北長庚紀念醫院於99年8月3日所出具之診斷證明書
    及該院100年5月11日（100）長庚院法字第0534號暨所附之
    病歷紀錄等在卷可稽（參他卷第9、50-51、54-55、58-61頁
    、外放之本院民事庭影卷64-78頁）。被告雖於本院辯稱:事
    發當時至醫院，被害人並無骨折云云，惟經本院民事庭函詢
    長庚醫療財團法人林口長庚紀念醫院覆稱:被害人99年6月20
    日至院急診即存右側橈骨骨折，並接受右側手臂半石膏固定
    治療等情，有該院100年5月11日函在卷可查，是被告此部分
    之辯稱，尚無可採。被告前開出於任意性之自白部分，核與
    事實相符，而可採信。按「汽車行經行人穿越道，遇有行人
    穿越時，無論有無交通指揮交人員指揮或號誌指示，均應暫
    停讓行人先行通過。」，且應「汽車行駛時，駕駛人應注意
    車前狀況，...並隨時採取必要之安全措施。」，道路交通
    安全規則第103條第2項、第94條第3項分別定有明文。被告
    為職業駕駛人，對於上開規定自當知之甚詳，其駕車行經行
    人穿越道，自應遵守上開規定。而衡諸當時天候晴，時值日
    間有自然光線、柏油路面、乾燥無缺陷、無障礙物，視距良
    好，有上開事故調查報告表在卷可稽（偵卷第54-55頁），
    客觀上並無不能注意之情事，被告竟疏未注意及此，在行人
    穿越道上擦撞穿越行人穿越道之告訴人，其就本件車禍事故
    之發生，確有過失，且與告訴人上開傷害結果有相當因果關
    係。從而，本案被告業務過失傷害之犯行，事證明確，洵堪
    認定，應依法論科。
二、被告鄭瑱雄為營業大客車司機，平日以駕駛營業大客車載送
    客人為其業務，為從事業務之人。是核被告所為，係犯刑法
    第284條第2項前段之業務過失傷害罪。原審判決以被告前開
    犯行，事證明確，並以被告係於行人穿越道擦撞穿越行人之
    加重要件，且合於自首減輕之要件，而依刑事訴訟法第449
    條第1項前段、第3項、第454條第2項，刑法第284條第2項前
    段、第62條前段、第71條第1項、第41條第1項前段、道路交
    通管理處罰條例第86條第1項（漏載），刑法施行法第1條之
    1 等規定，並審酌被告迄未賠償告訴人所受損害等情狀，量
    處被告有期徒刑4月，及諭知易科罰金之折算標準，其認事
    用法及量刑均屬妥適，原判決並無違誤。上訴人以被告在車
    禍發生後，未將告訴人送醫急救，且係告訴人在公車上打電
    話報警，並非被告自首犯罪，原審認被告自首而為判決，顯
    有違誤，以及肇事迄今，未賠償告訴人之醫藥費，犯後態度
    不佳等理由，認原審判決量刑過輕為由提起上訴。惟查:(一)
    被告於肇事後，先將告訴人載往該公司所屬之松德站區，而
    未將告訴人送醫急救等情，故為被告所不爭執，但被告係基
    於告訴人之要求而將告訴人載回公司之松德站區，並非故意
    置告訴人的傷勢不理等情，業據告訴人於99年8月20日按鈴
    申告時陳明:事發當時我不知道我的傷勢有這麼嚴重，我請
    被告載我回公司談賠償事宜等語在案（參他字卷第2頁）。
    被告既係依告訴人之請求而於肇事後將告訴人載回該公司之
    松德站區，而非惡意置告訴人之傷勢於不顧，自難據此認被
    告犯後態度不佳。(二)又關於自首部分，告訴人於遭被告駕車
    撞傷後，確先於當日16時27分以其所持用之0000000000號行
    動電話向110報案專線報案，此有前揭回函及報案紀錄單可
    參。但，告訴人於報案當時只是向接電話之員警表示遭公車
    撞到受傷，現在要到該公司的公車站，並未報明撞及自己的
    公車係幾路車，亦未說明肇事的公車司機姓名，待改由被告
    接電話時，被告主動向警方表示:我踫到她，是我的錯沒錯
    ，她膝蓋有點擦皮，有點擦傷，事發是在民權、松江路口，
    現依被害人之請求載至公司松德站，即松德路300號，等待
    員警前來處理等情，此復有臺北市政府警察局於100年5月5
    日以北市警勤字第10032 205900號函提供之報案錄音檔光碟
    1 片可證（參本審卷第70頁），上開錄音光碟並經本院於
    100 年5月23日勘驗並製作勘驗筆錄在卷（參本審卷第72-73
    頁）。是警方於接獲告訴人報案電話時，確實尚不知何人為
    肇事者，被告復已於通話過程中，主動向接聽電話之員警陳
    明自己駕車在民權、松江路口踫撞告訴人，並致告訴人受傷
    之過程，其已合於刑法第62條前段之自首要件至明。原審認
    定被告合於自首要件，而減輕其刑，於法並無違誤。(三)上訴
    人以告訴人在公車上有打電話報警，而未斟酌告訴人當時報
    案之內容，主張被告非自首犯罪，亦無可採。雙方於肇事迄
    今，確實尚未達成和解，被告亦未賠償告訴人，但被告已於
    本院審理時提出願意賠償之金額，雖因告訴人迄未能具體表
    示希望被告賠償之金額（參本審卷第24頁背面），因此，雙
    方就和解金額尚有未共識，然尚難據此認被告犯後無賠償誠
    意或犯後態度不佳。末查，量刑之輕重，係屬事實審法院得
    依職權自由裁量之事項，苟已斟酌刑法第57條各款所列情狀
    ，而未逾越法定刑度，不得遽指為違法。原判決既已審酌被
    告自首、在行人穿越道上擦撞告訴人，而予先加重而後減輕
    ，並審酌被告尚未賠償告訴人之損害等一切情狀，量處前述
    之刑，原審就刑罰裁量職權之行使，並未逾越法律所規定之
    範圍，亦無濫用權限之情形，自不得認其量刑有何不當。上
    訴人以上揭理由，認原審量刑過輕，難認有理由，應予以駁
    回。
據上論斷，應依刑事訴訟法第455條之1第1項、第3項、第368條
，判決如主文。
本案經檢察官劉俊良到庭執行職務
中    華    民    國   100    年    8     月    18    日
                  刑事第四庭  審判長法  官  郭惠玲
                                    法  官  柯姿佐
                                    法  官  李桂英
以上正本證明與原本無異。
不得上訴。
                                    書記官  黃勤涵
中    華    民    國   100    年    8     月    18    日
附錄本案論罪科刑法條全文：
中華民國刑法第284條
（過失傷害罪）
因過失傷害人者，處 6 月以下有期徒刑、拘役或 5 百元以下罰
金，致重傷者，處 1 年以下有期徒刑、拘役或 5 百元以下罰金
。
從事業務之人，因業務上之過失傷害人者，處 1 年以下有期徒
刑、拘役或 1 千元以下罰金，致重傷者，處 3 年以下有期徒刑
、拘役或 2 千元以下罰金。